【裁判字號】    90,訴,257
【裁判日期】    900621
【裁判案由】    拆屋還地
【裁判全文】
臺灣屏東地方法院民事判決  九十年訴字第二五七號
    原      告  甲○○○
    訴訟代理人  乙○○
    被      告  丙○○
右當事人間請求拆屋還地事件，本院判決如左：
    主    文
被告應將坐落於如附表所示之四筆土地上之地上物拆除後，將該四筆土地返還予原告
；並自民國八十九年十一月一日起至返還上開土地之日止，按日給付原告新臺幣陸佰
元計算之違約金。
原告其餘之訴駁回。
第一項返還土地之履行期間為參個月。
訴訟費用由被告負擔。
本判決第一項於原告以新臺幣壹佰捌拾伍萬肆仟肆佰肆拾玖元供擔保後得假執行。
原告其餘假執行之聲請駁回。
    事    實
甲、原告方面：
一、聲明：求為判決被告應將坐落於如附表所示之四筆土地上之地上物拆除後，將該
    四筆土地返還予原告；並自民國八十八年十一月一日起至返還上開土地之日止，
    按日給付原告新臺幣陸佰元計算之違約金；訴訟費用由被告負擔；願供擔保請准
    宣告假執行。
二、陳述：
（一）被告承租原告如附表所示之四筆土地（下稱系爭土地），其中附表編號一、二
      土地，兩造定有書面租賃契約，租期一年，自民國八十八年十一月一日起至八
      十九年十月三十一日止，租金每月新臺幣（下同）伍仟捌佰玖拾元（下稱系爭
      租賃契約書）；而附表編號三、四之土地雖沒有訂立書面契約書但有口頭約定
      租約。又雙方訂立系爭租賃契約書之同時，被告取得原告之同意，由被告自行
      於租賃標的物之土地上設立供被告使用之地上物，被告並書立切結書承諾租賃
      契約屆滿後雙方之任一方不予續約、或中途終止租約時，被告應自行拆除地上
      物，回復土地原狀，且不得要求出租人補償。
（二）依系爭租賃契約書第七、九條分別之規定：「租約屆滿，雙方仍欲繼續租賃時
      ，應另訂書面契約，其租賃條件，亦得另議之」、「租期屆滿時，不需甲方預
      先通知，租賃關係當然消滅」，被告自應依照租約及被告簽立之切結書等規定
      ，自行拆除地上物，回復土地原狀，並返還租賃物予原告。然經原告多次以電
      話或口頭並曾寄發存證信函要求被告履行義務，被告均置之不理；且依系爭租
      賃契約書第十條之規定：租期屆滿或中途終止租約時，乙方（即被告）應即搬
      離，如有遲延，每逾一日，應給付原告陸佰元，然系爭租約已於八十九年十月
      三十一日屆滿，被告尚未返還系爭土地。兩造間就系爭土地之租貸關係，已因
      租期屆滿而消滅，惟被告迄未交還土地，依租約之規定原告自得請求被告將地
      上物拆除，返還系爭土地，又被告逾期不遷，無權佔用土地，應賠償原告每日
      以陸佰元計算之違約金。
三、證據：提出不動產租賃契約書、切結書、存證信函各一份及土地登記謄本五紙為
    證，並聲請履勘現場。
乙、被告方面：被告於最後言詞辯論期日未到場，據其以前到場陳述：
一、聲明：求為判決駁回原告之訴。
二、陳述：不同意原告之請求。
    理    由
一、程序方面：
    被告受合法通知，未於最後言詞辯論期日到場，查無民事訴訟法第三百八十六條
    各款所列情形，茲依原告之聲請，由其一造辯論而為判決。
二、得心證之理由：
（一）原告主張兩造就附表編號一、二所示之土地定有書面租賃契約，租約已於八十
      九年十月三十一日屆滿，被告並為使用之便利，在取得原告之同意及書立切結
      書之情況下自行在該二筆土地搭建地上物，業據其提出不動產租賃契約書、切
      結書為證，且附表編號三、四之土地兩造雖未定有書面租賃契約書，但雙方有
      口頭約定成立租約，租賃條件、期間同上開附表編號一、二土地之租賃契約，
      現亦因租期屆滿而消滅，而該四筆土地上之地上物均為被告所建造或種植等情
      ，原告已提出與待證事實間具有「關連性」之證據，使法院獲得某種程度肯定
      之心證，然被告僅於第一次言詞辯論期日到場對之空言否認，未能提出足以削
      弱該證明度之事實時，應以原告之主張為可採。是認原告主張兩造間就附表所
      示之四筆土地定有租賃契約，而租約因期間屆滿而消滅，被告並在其上建築或
      種植地上物乙節，已盡其舉證責任，堪信為真實。
（二）按「乙方（即被告）就租賃土地，為使用之便利或美觀而增設，改良或裝修、
      種植，應先得甲方（即原告）書面同意，其費用由乙方自理，租期屆滿或中途
      終止租約時，應回復租賃當時土地原狀，不得要求甲方補償。」、「租期屆滿
      或中途終止租約時，乙方應即搬離，將租賃土地以原狀交還甲方，不得有任何
      要求，如有遲延，每逾限一日，應給付甲方新台幣陸佰元之違約金。」系爭租
      賃契約書第三、十條分別定有明文。又兩造書立之切結書亦規定：「立切結書
      人丙○○承租里港土庫段二二四○、二二三二地號土地二筆，於租賃期間因使
      用之便利所建之建築物，在租期屆滿或中途終止租約時，應自行拆除，回復土
      地原狀，不得要求出租人補償．．．」。經查：系爭土地經本院通知兩造後，
      會同到場之原告訴訟代理人及屏東縣里港地政事務所履勘現場之結果，附表編
      號一所示之土地現除部分為空地、雜草外，尚蓋有鐵皮屋、覆黑網之工寮等建
      物，及種植愛玉之作物，而附表編號二至四所示之土地，除部分為空地、雜草
      外，尚有種植愛玉之作物，有勘驗筆錄及複丈成果圖在卷可稽；而如前所述，
      兩造間之租約已因租期屆滿而消滅，是依上開兩造間租賃契約書及切結書之規
      定，原告請求被告應將附表所示之四筆土地上之地上物拆除，並將土地返還原
      告，暨自租期屆滿之翌日即八十九年十一月一日起至返還土地之日止，按日以
      陸佰元計算之違約金，於法有據，應予准許。而上開違約金部分，原告雖起訴
      請求自八十八年十一月一日開始起算，然兩造間之系爭租約期間係從八十八年
      十一月一日至八十九年十月三十一日止，是原告自租期起算日即八十八年十一
      月一日起至租約終止日止，使用附表所示之四筆土地，乃依約行事，難謂有何
      違約之舉，是原告請求被告應自八十八年十一月一日起至償還土地日止，按日
      以陸佰元計算給付違約金，洵屬無據，從而，原告逾八十九年十一月一日起至
      償還附表所示之四筆土地日止之違約金請求部分，委無足採，應予駁回。
（三）查將土地之地上物拆除，回復土地原狀而返還之，非立時可就，斟酌實際情況
      ，訂履行期間為三個月，以資兼顧。
三、假執行之宣告：
    原告陳明願供擔保，聲請宣告假執行，經核其勝訴部分，核無不合，爰酌定相當
    之擔保金額宣告之；至原告敗訴部分，該部分假執行之聲請，已失所附麗，不應
    准許。
四、結論：本件原告之訴一部為為有理由，一部為無理由，依民事訴訟法第七十九條
    但書，第三百九十六條第一項、第三百九十條第二項，判決如主文。
中      華      民      國    九十    年      六      月    二十一    日
                                    臺灣屏東地方法院民事第一庭
~B法      官  陳淑勤
右為正本係照原本作成。
如對本判決上訴，須於判決送達後二十日內向本院提出上訴狀。
~B法院書記官  張文俊
中      華      民      國    九十    年      六      月    二十一    日
~F0
~T48;
附      表  ：
┌───┬─────────────┬─────────┬─────────────────┐
│編  號│        地      號        │目  前  地  上  物│        備      註                │
├───┼─────────────┼─────────┼─────────────────┤
│ １   │屏東縣里港鄉○○段一七四號│鐵皮屋及工寮各一棟│重測前之地號為土庫段二二四○號    │
│      │                          │與愛玉作物        │                                  │
├───┼─────────────┼─────────┼─────────────────┤
│ ２   │屏東縣里港鄉○○段一二二號│愛玉作物          │重測前之地號為土庫段二二三二號    │
├───┼─────────────┼─────────┼─────────────────┤
│ ３   │屏東縣里港鄉○○段一二三號│愛玉作物          │重測前之地號為土庫段二二三三號    │
├───┼─────────────┼─────────┼─────────────────┤
│ ４   │屏東縣里港鄉○○段一二五號│愛玉作物          │重測前之地號為土庫段二二一九－一號│
└───┴─────────────┴─────────┴─────────────────┘


司法院資訊處製作；財團法人民間司法改革基金會備份。
